最高法院刑事判決　　　　　　　一○○年度台上字第四一一號
上　訴　人　台灣高等法院台南分院檢察署檢察官　
被　　　告　常仁緯
　　　　　　林益聖
上列上訴人因被告等強盜等罪案件，不服台灣高等法院台南分院
中華民國九十八年八月二十五日第二審更審判決（九十八年度上
更(一)字第一二○號，起訴案號：台灣台南地方法院檢察署九十四
年度偵字第八○一九號），提起上訴，本院判決如下：
    主  文
上訴駁回。
    理  由
按刑事訴訟法第三百七十七條規定，上訴於第三審法院，非以判
決違背法令為理由，不得為之。是提起第三審上訴，應以原判決
違背法令為理由，係屬法定要件。如果上訴理由書狀並未依據卷
內訴訟資料，具體指摘原判決不適用何種法則或如何適用不當，
或所指摘原判決違法情事，顯與法律規定得為第三審上訴理由之
違法情形，不相適合時，均應認其上訴為違背法律上之程式，予
以駁回。本件檢察官上訴意旨略稱：(一)證人即告訴人廖原興於第
一審已證稱當日遭被告林益聖、常仁緯及鄭儀寬強盜之經過，並
具體陳述林益聖有破壞喇叭鎖開門、搬東西、搜刮其屋內抽屜及
身上口袋內之物及負責擦掉指紋等行為；另證人陳發銘於第一審
證稱當天清早從三樓窗口看到二七八號門口有三、四個男生在搬
東西上車，後來到二七八號時，看見廖原興受傷，幾處門被破壞
等語。鄭儀寬於第一審亦證稱：常仁緯因租車之事和廖原興有新
台幣（下同）二萬餘元的債務糾紛，之前已經拿了二支手機抵債
，第二次即當日搬的東西，比廖原興所欠債務的價值更高等語。
(二)案發後，廖原興與常仁緯等曾立和解書，其中第一條明定「經
甲方（指廖原興）會同乙方（指被告等）結算當日所搬走之物品
價值，扣除原甲方所積欠乙方（連車輛碰撞修復費用）五萬元，
計約超過十萬元之價值，於立書時，經乙方當場交付甲方十萬元
無誤，不另立收據為憑」等語，此亦為本院前次發回指摘原審應
調查及說明廖原興被搬走之物品，其確逾二、三萬元價值而足以
認定被告等確有不法所有之意圖。依廖原興、陳發銘、鄭儀寬之
證詞、和解書內容及本院發回之意旨，足證林益聖確有與鄭儀寬
、常仁緯等人進入廖原興之處所一、二樓，搬走其財物，且於過
程中，因有施用不法外力導致一樓ＫＴＶ的門、二樓房門被破壞
，進而傷害廖原興，且被告等強搬廖原興之財物已超過廖原興所
積欠之債務，彼等主觀上確有藉索債為由，強取他人財物之不法
所有意思至明。林益聖既有毀壞廖原興之門窗、搬走財物、搜索
廖原興口袋及擦拭指紋等行為，並與廖原興書立和解書，同意再
賠償十萬元，足證其與常仁緯等人有犯意聯絡與行為分擔，原判
決就此不利於被告等之證據，未詳加說明其理由，即認定常仁緯
無強盜犯行，林益聖未參與本案犯行，有證據調查未盡及判決理
由不備及違背經驗法則與論理法則之違誤云云。惟查原判決依憑
常仁緯之部分自白，證人鄭儀寬、廖原興之證言，小客車租車契
約書、廖原興診斷證明書各一紙、照片二張等證據，資以認定常
仁緯有原判決事實欄所記載之犯行，因而撤銷第一審關於被告等
部分之科刑判決，改判依修正前刑法牽連犯之規定，從一重論處
常仁緯共同犯剝奪他人行動自由罪刑及予減刑，已詳述其依憑之
證據及認定之理由。對於常仁緯辯稱：廖原興與伊有租車金錢糾
紛，廖原興以伊駕照租車，欠租車行的錢，租車行找伊還兩萬多
元，租金累積那麼多，都沒有償還，也沒有交錢給伊。伊沒有強
盜廖原興，是要求他償還債務，廖原興答應彼等搬東西，彼等並
沒有打他，也沒有押他，彼等搬東西時，他並沒有制止，也沒有
攔阻，廖原興與鄭儀寬發生拉扯。後來伊將賣掉電器的錢一萬八
千元拿去還債，還要補貼，因車子有撞損，伊付給車行二萬九千
八百元，彼等只搬走音響設備、兩支手機、數位相機、影印機，
沒有搬數位監視器材。起初要廖原興拿錢來償還，才還給他，後
來廖原興有答應讓彼等搬云云，經綜合調查證據之結果，認不可
採，已依據卷內資料予以指駁及說明。而改判諭知林益聖無罪，
亦已詳敘所憑之理由。並對常仁緯如何與廖原興間有租車債務糾
紛，案發日，被告等如何係偶然經過廖原興家中，見廖原興住處
二樓有燈光，始打電話給廖原興，質疑其是否在搬家，並質問其
租車欠款如何處理，意在索債。雙方對如何償債，既已誤解在先
，被告等如何係臨時至廖原興家中索債，至於所搬之財物價值，
以當時僅常仁緯知道債務之實際金額，鄭儀寬並不知，則兩人一
起搬走廖原興財物，亦難以正確估計所搬物品之價值，自符合常
情。被告等搬走廖原興之財物，用以擔保廖原興償還現金，尚不
能排除其可能性。況常仁緯取得廖原興之卡拉OK音響主機等物，
是否超過廖原興積欠之債務金額，已無從查證，但絕非廖原興單
方所稱之金額。縱使其價值已超過二萬元，亦不能據此推測被告
等有強盜犯意，況查常仁緯嗣後將財物賣掉後，已償還租車行。
原判決就常仁緯取走財物時，如何難認有不法所有之意圖等情，
均已依據卷內資料予以說明。從形式上觀察，原判決並無認定事
實不依證據或有何採證違背經驗法則、論理法則等違法情形存在
。至於嗣後被告等與廖原興書立之和解書，縱記載結算當日所搬
走之物品價值，超過十萬元之價值等語，然以常仁緯等搬取財物
當時，難以正確估計所搬物品之價值，已如上述，況被告等既已
官司纏身，為期息事寧人，其應廖原興之求，而為數額較高之賠
償，亦非無可能，尚難以此即認定被告等於搬取廖原興財物時，
確有不法所有之意圖。另就林益聖於案發當時，係在外等很久，
才進入告訴人屋內，其所辯並未到二樓。亦未強取廖原興之手機
等語，如何可採，其僅略知常仁緯與廖原興之債務糾紛，在不知
彼等洽談情形下，而為常仁緯搬運廖原興之物品，廖原興所指林
益聖、綽號奶龍之男子隨常仁緯、鄭儀寬進入其屋內之情，如何
為誇大之詞，依陳發銘之證述，顯見其並未目睹被告等如何進入
廖原興屋內情形，原判決均已依據卷內資料予以說明，因認並無
積極事證足認林益聖有何犯行，而為無罪之諭知。並無上訴意旨
所指有證據調查未盡、判決理由不備及違背經驗法則與論理法則
情形。上訴意旨置原判決之論敘於不顧，仍執陳詞為事實上之爭
執，並對原審採證認事之職權行使及於判決無影響事項，任意指
摘，難謂已符合首揭法定上訴要件。其上訴違背法律上之程式，
應予駁回。至常仁緯牽連所犯之刑法第二百七十七條第一項之傷
害罪及第三百零六條第一項之無故侵入住宅罪部分，核屬刑事訴
訟法第三百七十六條第一款之案件。茲牽連之妨害自由罪之重罪
部分上訴既不合法，應從程序上駁回，自無從就該牽連之輕罪併
為實體上判決。上訴人猶對此部分提起上訴，顯非適法，應併予
駁回。
據上論結，應依刑事訴訟法第三百九十五條前段，判決如主文。
中    華    民    國  一○○  年    一    月   二十   日
                      最高法院刑事第十二庭
                          審判長法官  陳  世  淙  
                                法官  陳  東  誥  
                                法官  何  菁  莪  
                                法官  許  錦  印  
                                法官  施  俊  堯  
本件正本證明與原本無異
                                      書  記  官  
中    華    民    國  一○○  年    一    月  二十六  日
                                                     ｍ